【裁判字號】    95,易,2985
【裁判日期】    951113
【裁判案由】    詐欺
【裁判全文】
臺灣臺中地方法院刑事判決              95年度易字第2985號
公  訴  人  臺灣臺中地方法院檢察署檢察官
被      告  乙○○
                      2
上列被告因詐欺案件，經檢察官提起公訴（95年度偵字第 17894
號），被告於本院行準備程序時就被訴事實為有罪之陳述，經受
命法官聽取當事人意見後，由本院合議庭裁定以簡式審判程序審
理，判決如下：
    主    文
乙○○幫助意圖為自己不法之所有，以詐術使人將本人之物交付
，處有期徒刑參月，如易科罰金，以參佰元折算壹日。
    事實及理由
一、本院認定之犯罪事實及證據、應適用之法條，除檢察官起訴
    書犯罪事實欄一、第5行「仍於民國（下同）95年3月旬某日
    」，應更正為「仍於民國（下同）95年3月初某日」；第 12
    行「須預繳5萬3千元（筆錄誤植為為5萬4千元）」，應更正
    為「須預繳5萬4千元」之記載；證據並所犯法條欄一、(一)第
    5 行「茍被告未出售揭帳戶，．．．」，應更正為「茍被告
    未出售上揭帳戶，．．．」；第 6行「告訴人所匯5萬3千元
    」，應更正為「告訴人所匯5萬4千元」外，其餘均引用該起
    訴書之記載（如附件）。另補充：被告於本院行準備程序及
    審理時均坦承上開犯罪事實不諱。
二、按行為後法律有變更者，適用行為時之法律。但行為後之法
    律有利於行為人者，適用最有利於行為人之法律，刑法第 2
    條第1項定有明文。而被告於犯罪時之刑法第41條第1項前段
    規定：「犯最重本刑為 5年以下有期徒刑以下之刑之罪，而
    受 6個月以下有期徒刑或拘役之宣告，因身體、教育、職業
    、家庭之關係或其他正當事由，執行顯有困難者，得以1 元
    以上3元以下折算1日，易科罰金。」又被告行為時之易科罰
    金折算標準，修正前罰金罰鍰提高標準條例第 2條前段（現
    已刪除）規定，就其原定數額提高為100倍折算1日，則本件
    被告行為時之易科罰金折算標準，應以銀元300元折算1日，
    經折算為新臺幣後，應以新臺幣900元折算為 1日。惟95年7
    月1日修正公布施行之刑法第41條第1項前段則規定：「犯最
    重本刑為5年以下有期徒刑以下之刑之罪，而受6個月以下有
    期徒刑或拘役之宣告者，得以新臺幣1000元、2000元或3000
    元折算1 日，易科罰金。」比較修正前後之易科罰金折算標
    準，以95年7月1日修正公布施行前之規定，較有利於被告，
    則應依刑法第 2條第1項前段，適用修正前刑法第41條第1項
    前段規定，定其折算標準。
三、依刑事訴訟法第299條第1項前段、第273條之1第1項、第310
    條之2、第454條，刑法第2條第1項、第30條第1項、第339條
    第1項、第30條第 2項，修正前刑法41條第1項前段，罰金罰
    鍰提高標準條例第 1條前段，修正前罰金罰鍰提高標準條例
    第2條，現行法規所定貨幣單位折算新臺幣條例第2條，判決
    如主文所示。
四、如不服本判決，得於判決書送達之日起10日內，以書狀敘述
    理由，向本院提出上訴。
中    華    民    國    95   年     11    月    13    日
                    刑事第三庭  法  官  賴妙雲
上正本證明與原本無異。
如不服本判決，應於送達後十日內向本院提出上訴狀（須附繕
本），上訴於台灣高等法院台中分院。
                                書記官  孫曉鳳
中    華    民    國    95   年     11    月    13    日
附錄論罪科刑法條
刑法第三百三十九條第一項
第  339 條  （普通詐欺罪）
            意圖為自己或第三人不法之所有，以詐術使人將本
            人或第三人之物交付者，處五年以下有期徒刑、拘
            役或科或併科一千元以下罰金。
            以前項方法得財產上不法之利益或使第三人得之者
            ，亦同。
            前二項之未遂犯罰之。
附件：
臺灣臺中地方法院檢察署檢察官起訴書
                                     95年度偵字第17894號
    被      告  乙○○  女  52歲（民國○○年○月○日生）
                        住臺中縣霧峰鄉○○村○○街136號4
                          樓之2
                        國民身分證統一編號：Ｚ000000000號
上列被告因詐欺案件，已經偵查終結，認應該提起公訴，茲將犯
罪事實暨證據並所犯法條分述如下：
        犯罪事實
一、乙○○因無力償還向地下錢莊所借款項，雖可預見一般人收
    購金融帳戶使用常與財產犯罪密切相關，且取得他人存摺之
    目的在於收取贓物及掩飾犯行不易遭人追查，竟不顧他人所
    可能遭害之危險，仍以縱若有人持以犯罪亦無違反本意之不
    確定幫助詐欺犯意，仍於民國(下同)95 年3月旬某日，在臺
    中縣霧峰鄉霧峰郵局旁，將其先前向霧峰郵局申設帳號0000
    00 00000000 號帳戶存摺、金融卡、印章，以新臺幣 (下同
    )  3萬元代價，出售予不詳年籍姓名綽號「阿宏」成年男子
    ，以抵償其欠「阿宏」欠款，該「阿宏」成年男子於取得上
    開帳戶後，即與詐欺取財集團之成員，共同基於意圖為自己
    不法所有犯意聯絡，於95年 4月21日以電話向丙○○佯稱其
    抽獎抽中100萬元，須預繳5萬3千元 (筆錄誤植為5萬4千元)
    保險費，以預防駭客將該筆獎金轉移至他人帳戶，使丙○○
    陷於錯誤，而於同日14時39分許，至林園郵局匯5萬3千元至
    上揭帳戶，嗣該集團有人再打電話要丙○○續匯8 萬元，丙
    ○○始知受騙。
二、案經丙○○訴由高雄縣警察局林園分局報告臺灣高雄地方法
    院檢察署呈請臺灣高等法院檢察署檢察長令轉本署偵辦。
        證據並所犯法條
一、訊據被告乙○○坦承於上揭時、地，將前揭帳戶存摺、金融
    卡、印章，以3 萬元代價，出售予不詳年籍姓名綽號「阿宏
    」成年男子，以抵償其欠「阿宏」欠款，惟矢口否認有幫助
    詐欺取財犯行，辯稱: 伊僅將前揭帳戶存摺、金融卡、印章
    ，以3 萬元代價出售予不詳年籍姓名綽號「阿宏」成年男子
    ，以抵償其欠「阿宏」欠款，伊無幫助詐欺取財犯行云云。
    然查，
(一)、被告已自承於前揭時、地，將其先前向霧峰郵局申設帳號
      0000 00 00000000號帳戶存摺、金融卡、印章，以3 萬元
      代價，出售予不詳年籍姓名綽號「阿宏」成年男子，以抵
      償其欠「阿宏」欠款，而告訴人丙○○確因受騙而匯款 5
      萬 3千元至上揭帳戶，茍被告未出售揭帳戶供「阿宏」與
      詐欺取財集團遂行詐欺取財犯行，告訴人所匯5萬 3千元，
      焉能為該詐欺取財集團輕易提領，因此難認被告無幫助詐
      欺取財犯意。
(二)、衡諸常情，一般金融機構開戶最低金額為100 元，且亦不
      收任何開戶手續費，茍「阿宏」無意利用收購被告帳戶去
      從事詐欺取財犯行，「阿宏」焉須以3 萬元高價向被告收
      購前揭帳戶? 又被告對於開戶僅須100 元之常情，又如何
      能諉為不知? 被告對於「阿宏」高價向其收購前揭帳戶，
      又如何能無幫助詐欺取財認識，被告所辯，顯背於常情。
(三)、告訴人丙○○以證人身分具結後，對於其如何受騙? 如何
      匯款至前揭帳戶，已證述綦詳，且被告對其證述亦表無意
      見，證人係經具結後始為證述，其證詞具有可信性擔保，
      堪以採信。足信被告確有幫助詐欺取財犯行。
綜上所述，被告所辯，顯係事後卸責之詞，不足採信。此外，復
有被告所申設帳號0000 00 00000000號帳戶開戶資料及交易明細
表  (均影本)及告訴人匯款收據附卷可稽。本件事證明確，被告
犯行，堪以認定。
二、被告乙○○以幫助詐欺取財之意思，參與詐欺取財之構成要
    件以外之行為，核被告所為，係犯刑法第339條第1項詐欺取
    財罪嫌之幫助犯，請依同法第30條第 2項規定，按正犯之刑
    減輕之。請審酌被告以前揭方式，助長他人犯罪，嚴重破壞
    金融、社會秩序，犯後猶未坦承認罪，難認有悔意等一切情
    狀，請量處有期徒刑6月，以示懲儆。
三、依刑事訴訟法第251條第1項提起公訴。
    此    致
臺灣臺中地方法院
中    華    民    國    95    年    9     月    26    日
                            檢察官  甲  ○  ○
本件正本證明與原本無異
中    華    民    國    95    年    10    月    2     日
                            書記官  楊  麗  卿


司法院資訊處製作；財團法人民間司法改革基金會備份。
